臺灣臺北地方法院交通事件裁定　　　　100年度交聲字第250號
原處分機關　交通部公路總局臺北區監理所板橋監理站
異　議　人
即受處分人　李永海
上列異議人即受處分人因違反道路交通管理處罰條例案件，對於
交通部公路總局臺北區監理所板橋監理站民國100年2月16日所為
之處分（原處分案號：板監裁字第裁41-1AF503661號）聲明異議
，本院裁定如下：
    主  文
原處分撤銷。
李永海汽車駕駛人，在設有禁止停車標誌之處所停車，處罰鍰新
臺幣陸佰元。
    理  由
一、異議意旨略以：異議人即受處分人（下稱受處分人）於民國
    99年8月18日16時06分，將車牌號碼AXL-120號重型機車停放
    在臺北市○○路163 號前，該區域是否屬於騎樓性質，請給
    予查明；又受處分人在限期內提出申訴書，為何原處分機關
    裁決書中將罰鍰提高為新臺幣（下同）900 元；而採證照片
    立牌方向與位置，是否與受處分人停車點有關，亦有疑問；
    此外，臺北市停車管理工程處代為舉發違停，與所屬單位有
    利益衝突之嫌疑，因認原處分不當，爰依法聲明異議云云。
二、按汽車駕駛人停車時，在設有禁止停車標誌、標線之處所停
    車者，處600元以上1,200 元以下罰鍰；第1項情形，交通勤
    務警察、依法令執行交通稽查任務人員或交通助理人員，應
    責令汽車駕駛人將車移置適當場所，如汽車駕駛人不予移置
    或不在車內時，得由該交通勤務警察、依法令執行交通稽查
    任務人員或交通助理人員為之，道路交通管理處罰條例第56
    條第1項第4款、第3 項分別定有明文。前開所指之汽車，包
    括機器腳踏車，道路交通安全規則第2條第1項第1 款亦足參
    照。又交通助理員得以協助道路交通管理之稽查，而稽查項
    目為違規停車者，並得由交通助理人員逕行執行之，此觀道
    路交通管理處罰條例第7條第2項規定自明。
三、次按，依道路交通管理處罰條例第9條第1項規定：「本條例
    所定罰鍰之處罰，受處罰人接獲違反道路交通管理事件通知
    單後，於15 日內得不經裁決，逕依第92條第3項之罰鍰基準
    規定，向指定之處所繳納結案；不服舉發事實者，應於15日
    內，向處罰機關陳述意見；其不依通知所定期限前往指定處
    所聽候裁決，且未依規定期限繳納罰鍰結案或向處罰機關陳
    述意見者，處罰機關得逕行裁決之」。在設有禁止停車標誌
    、標線之處所停車，其違規車種類別為機器腳踏車，而於期
    限內繳納或到案聽候裁決者，統一裁罰基準為600 元，違反
    道路交通管理事件統一裁罰基準表亦定有明文。而違反道路
    交通管理事件統一裁罰基準表，係以若干期限內繳納罰鍰或
    到案聽候裁決作為裁罰基準，對於母法道路交通管處罰條例
    第9條第1項之「陳述意見」是否作為裁罰基準之區分標準，
    漏未規定，但法律既賦予人民得陳述意見，如未給予陳述意
    見法律效果，則人民陳述意見與否法條形同虛設，是應認人
    民對於交通違規事件提出申訴書陳述意見，係「已到案」陳
    述意見且「聽候裁決」，始為允洽（臺灣高等法院99年度交
    抗字第1831號裁定意旨參照）。
四、受處分人李永海於本院調查時，就其於99年8月18日16 時06
    分，將車牌號碼AXL-120號重型機車停放在臺北市○○路163
    號前等情，固不爭執，然矢口否認有在設有禁止停車標誌之
    處所停車之違規行為，辯稱：其所停放車輛位置不是人行道
    ，因為如果在其停車位置繼續往師大路165 號方向走，會撞
    到牆，所以其停車位置不是人行道或騎樓（見100 年度交聲
    字第250號本院卷第31頁）云云。經查：
  (一)依證人即舉發本件違規行為之臺北市停車管理工程處交通
      助理員羅崇遠於本院調查時結證稱：「（問：請詳述本件
      舉發之過程及情形如何？）我是交通助理員，於99年8月1
      8日下午4 時許，我在臺北市中正區○○○路○段及師大路
      口執行靜態違規取締工作，因此地為捷運站出口，且有禁
      止停車標誌，我在師大路163號前看到車號AXL-120號重型
      機車停放在騎樓處，該處不能停車，所以我就依照禁止停
      車標誌的指示對受處分人的機車予以告發，當時受處分人
      並未在現場」、「（問：卷附禁止停車標誌照片是否即係
      受處分人前開機車停放位置旁之採證照片？）該照片就如
      我今日庭呈之照片編號 3，是受處分人前開機車停放位置
      旁禁止停車標誌設立之照片，此照片足證受處分人前開機
      車停放於禁止停車標誌範圍內」、「（問：如何確定受處
      分人之前開機車停放位置屬於騎樓的位置？）我可以確定
      受處分人前開機車所停放的位置是在騎樓無誤，因為依據
      道路交通管理處罰條例第3條第3款之規定，所謂『人行道
      』，係『指為專供行人通行之騎樓、走廊，即劃設供行人
      行走之地面道路，與人行天橋及人行地下道』，因此我認
      定受處分人前開機車所停放之位置為供行人通行之騎樓，
      因此據以開單告發。從我今日庭呈之編號2 的照片內容，
      可看到大樓最左上角剛好與禁止標誌有銜接處，所以可確
      定受處分人之前開機車停放位置屬於騎樓的位置，就如同
      我庭呈之照片編號2 我以原子筆圓圈所圈選的位置處」、
      「（問：你與受處分人有無任何恩怨關係？是否認識？）
      無任何恩怨，我們互不認識」等語綦詳（見前揭本院卷第
      30頁及反面）。本院審酌證人羅崇遠交通助理員與受處分
      人李永海間不僅未有任何怨隙，且係毫不相識之人，衡情
      證人應無故意設詞攀誣，或虛構違規事實陷害受處分人之
      理，況證人執行公務時，本身即受有行政懲處責任之監督
      ，且其到庭具結作證，更係以刑事責任擔保其證言之真實
      性，而受處分人於本院調查時亦自承上開證人庭呈編號 2
      照片上經本院以筆劃三角形位置係屬人行道，該處不能停
      車等語明確（見前揭本院卷第30頁反面），故證人羅崇遠
      交通助理員之前開證述內容，與事實相符，應可採信。
  (二)次查，交通違規行政爭訟之舉證責任原理，應非如刑事案
      件中，必須超越任何合理懷疑，始可為有罪判決之嚴格程
      度，而係應與民事訴訟之舉證責任原理相類似，亦即基本
      上應就行政機關與人民所各自主張有利於己之事實，分配
      其應盡之舉證責任，而非逕予準用刑事訴訟上之「無罪推
      定」原則，此觀諸行政訴訟法第136 條，規定行政訴訟程
      序準用民事訴訟法第277 條舉證責任分配原則之立法意旨
      ，即可明瞭。基此，本件受處分人既不爭執其於上揭時地
      遭開單舉發之事實，亦未對於本件交通助理人員之舉發有
      誤，另行提出其他相關事證以供調查，僅為空言指摘，且
      經查亦無任何證據，足資證明本件執勤之交通助理人員確
      有捏造事實違法取締之情事，故證人羅崇遠本其維護交通
      秩序、安全職責所為之本件舉發，自應受到合法、正確之
      推定。
  (三)又交通助理員得以協助道路交通管理之稽查，而稽查項目
      為違規停車者，並得由交通助理人員逕行執行之，道路交
      通管理處罰條例第7條第2項定有明文，業如前述，是受處
      分人爭執本件臺北市停車管理工程處之交通助理人員代為
      舉發「違停」，與所屬單位有利益衝突之嫌疑云云，於法
      顯有誤解，自不足採。從而，受處分人確有於上揭時地停
      車時，在設有禁止停車標誌之處所停車之違規定行為，應
      可認定。
  (四)本件依臺北市停車管理工程處告發單單號1AF503661 基本
      資料、交通部公路總局臺北區監理所板橋監理站100年2月
      6日板監裁字第裁41-1AF503661 號違反道路交通管理事件
      裁決書所載應到案日期為99年9月22日，受處分人於99 年
      8月20 日向原舉發單位即臺北市停車管理工程處提出陳述
      ，有交通部公路總局臺北區監理所板橋監理站100年5月10
      日北監板四字第1002009132號函、同監理站100年3月16日
      北監板四字第1002004967號對違反道路交通管理事件不服
      裁決聲明異議案件移送書、臺北市停車管理工程度100 年
      5月3 日北市停管字第10032337700號函附受處分人申訴書
      在卷可稽（見前揭本院卷第38頁、第43頁、第46頁），顯
      未逾越上開應到案日期。而道路交通管理處罰條例係第 9
      條第1 項係規定：「其不依通知所定期限前往指定處所聽
      候裁決，且未依規定期限繳納罰鍰結案或向處罰機關陳述
      意見者，處罰機關得逕行裁決之」，則受處分人既已依限
      到案向處罰機關陳述意見，處罰機關即不得逕行依違反道
      路交通管理事件統一裁罰基準表逾越繳納期限之規定裁罰
      。原處分機關以受處分人逾越應到案期限60日以上，改裁
      罰受處分人罰鍰900 元，揆諸前揭說明，於法即有未合。
      是受處分人執此指摘原處分不當，為有理由，自應由本院
      將原處分撤銷，以受處分人確有上揭違規事實，但已於應
      到案日期到案陳述意見且聽候裁決之情狀，爰依道路交通
      管理處罰條例第56條第1項第4款及違反道路交通管理事件
      統一裁罰基準表規定，裁定如主文第2 項所示，以資適法
      。
五、據上論斷，應依道路交通事件處理辦法第19條前段，裁定如
    主文。
中    華    民    國   100    年    5     月    23    日
                  交通法庭    法  官  詹慶堂
以上正本證明與原本無異。
如不服本裁定，應於裁定送達後5日內向本院提出抗告狀。
                              書記官  蔡易霖
中    華    民    國   100    年    5     月    23    日